【裁判字號】    99,交聲,50
【裁判日期】    990426
【裁判案由】    違反道路交通管理處罰條例
【裁判全文】
臺灣宜蘭地方法院交通事件裁定          99年度交聲字第50號
移送機關    交通部公路總局臺北區監理所宜蘭監理站
異  議  人  甲○○
即受處分人
上列異議人因違反道路交通管理處罰條例案件，對於交通部公路
總局臺北區監理所宜蘭監理站於民國99年2月23日所為之處分（
宜監字第裁43-Q00000000號）聲明異議，本院裁定如下：
    主  文
異議駁回。
    理  由
一、移送機關處分意旨略以：異議人即受處分人甲○○駕駛車牌
    號碼5906-KN號自用一般小客車，於民國99年1月31日凌晨12
    時13分許在宜蘭縣礁溪鄉○○路○段與大忠路口處，為警查
    獲酒後駕車，經實施呼氣中酒精濃度測試，測得其呼氣中酒
    精濃度達每公升0.6毫克，為宜蘭縣政府警察局礁溪分局礁
    溪派出所員警製單舉發，交通部公路總局臺北區監理所宜蘭
    監理站爰依道路交通管理處罰條例第35條第1項第1款、第24
    條第1項第2款裁處新台幣（下同）49,500元之罰鍰，及吊扣
    駕駛執照12個月，並施以道路交通安全講習。
二、異議意旨略以：異議人係酒後駕駛自小客車違規，應吊扣自
    小客車駕照，異議人職業大貨車駕照係其維持生計之唯一管
    道，盼能保有營業大貨車駕照，以維生計等語。
三、按「汽車駕駛人，駕駛汽車經測試檢定有下列情形之一者，
    處新臺幣15,000元以上60,000元以下罰鍰，並當場移置保管
    該汽車及吊扣其駕駛執照1年；因而肇事致人受傷者，並吊
    扣其駕駛執照2年；致人重傷或死亡者，吊銷其駕駛執照，
    並不得再考領：一、酒精濃度超過規定標準。」、「汽車駕
    駛人，有下列情形之一者，應接受道路交通安全講習：二、
    有第35條第1項規定之情形。」又「汽車駕駛人有下列情形
    之一者，不得駕車：二、飲用酒類或其他類似物後其吐氣所
    含酒精濃度超過每公升0.25毫克或血液中酒精濃度超過百分
    之0.05以上。」、「汽車駕駛人取得高一級車類之駕駛資格
    者，應換發駕駛執照，並准其駕駛較低級車類之車輛，其規
    定如下：三、已領有大貨車駕駛執照者，得駕駛小型車、輕
    型機器腳踏車。」道路交通管理處罰條例第35條第1項第1款
    、第24條第1項第2款；道路交通安全規則第114條第2款及第
    61條第1項第3款前段分別定有明文。
四、再94年12月14日修正前道路交通管理處罰條例第68條原規定
    「汽車駕駛人，因違反本條例及道路交通安全規則之規定，
    受吊扣或吊銷駕駛執照處分時，吊扣或吊銷其持有各級車類
    之駕駛執照。」，修正後同條文則規定：「汽車駕駛人，因
    違反本條例及道路交通安全規則之規定，受吊銷駕駛執照處
    分時，吊銷其持有各級車類之駕駛執照。」，是現行駕駛執
    照之制度採1人1照原則，一般汽車駕駛人即使已取得不同級
    之汽車駕駛資格，都僅持有1張即最高1級之汽車駕駛執照。
    而違反道路交通管理處罰條例第35條第1項第1款之規定，已
    對於道路使用人之生命、身體法益製造法所不容許之危險，
    從法益侵害之觀點而言，此種製造風險之行為，並不因駕駛
    車輛種類之不同而有所差別。故依修正後規定：(一)受吊扣駕
    駛執照處分時，不再吊扣其持有各級車類之駕駛執照，僅能
    吊扣行為人當時駕駛該違規車輛所憑之駕駛執照，而不得吊
    扣該違規行為人所持有而與駕駛違規車輛無關之其他各級車
    類駕駛執照。但因取得高一級車類之駕駛資格而駕駛較低級
    車類之車輛時，並未領有較低級駕駛執照，駕駛人依其所領
    有之較高級駕駛執照，酒後違規駕駛較低級之車輛時，自仍
    應吊扣其駕駛該違規車輛所憑之較高級駕駛執照，如此始符
    道路交通安全規則第114條第2款、第61條第1項及道路交通
    管理處罰條例第35條第1項第1款、第24條第1項第2款、第68
    條規定之意旨；(二)若領有較高級駕駛執照之人酒後違規駕駛
    較低級之車輛時，可以不用吊扣其駕駛該違規車輛所憑之較
    高級駕駛執照，此舉無異鼓勵領有較高級駕駛執照之人得於
    酒後肆無忌憚的駕駛較低級之車輛，且依同條例第35條第1
    項規定，因而肇事致人受傷或重傷或死亡時，如可因持有高
    級駕駛執照而規避吊扣、吊銷駕駛執照之處分，如此將使道
    路交通管理處罰條例第35條第1項第1款酒後駕車吊扣駕駛人
    駕駛執照1年之規定形同具文，無法保障用路人之生命、身
    體、財產法益安全；(三)再駕駛人取得較高級駕駛執照時，原
    須具備道路交通安全規則第60條規定之資格及應考通過後始
    得取得，則異議人於應考時，相關之道路交通安全規則均需
    熟記，酒後禁止駕車之規定當知之甚稔；(四)況吊扣行為人駕
    駛執照之處分具有警惕作用，係避免駕駛人重複酒後駕車違
    規行為之適當手段，且依前開規定吊扣行為人駕駛執照之期
    間僅有1年，亦屬嚇阻酒後駕車之必要方式，是該規定實已
    就違規事實、行為人之權利與其他道路交通參與者之生命、
    健康、財產權衡量，並無違比例原則之情形；(五)復吊扣駕駛
    執照係屬限制人民權利之事項，依中央法規標準法第5條第2
    款之規定，應為法律保留事項，而非司法單位所能創設，上
    開規定既已由立法院議決通過相關法律，即非司法單位所能
    僭越曲解該法律之適用，若謂司法單位可擅自要求監理單位
    僅在駕駛執照註記禁止行為人駕駛某特定車種，既違背現行
    1人1照之制度，此種要求更非法律所明訂。況被告駕駛車輛
    所應注意之義務與遵守之規定，並不因其駕車時間、目的及
    車輛種類而有異，最高法院96年度台上字第1313號刑事判決
    要旨中，雖係對於刑法上業務行為之闡釋，但其理由中即明
    白揭示，於駕駛行為中行為人之注意義務，與其駕駛車輛之
    車種無關，則異議人徒以其酒醉駕車時所駕駛之車種為何抗
    辯，要屬無據。
五、查本件異議人固坦承有於酒後駕駛自用一般小客車之行為，
    惟辯稱吊扣伊職業大貨車駕照過重云云。惟查，本件異議人
    於88年9月14日取得小型車普通駕駛執照、再於90年2月21日
    換發普通大貨車駕駛執照、於98年6月8日換發職業大貨車駕
    駛執照，即本件異議人於違規遭舉發時僅領有職業大貨車駕
    駛執照，異議人係因持有大貨車職業駕駛執照，方能合法駕
    駛5906-KN號自用一般小客車上路之事實，此有汽車駕照基
    本資料在卷可稽（本院卷第7頁），異議人因酒後駕車而遭
    員警舉發當時，係依憑其所考領之大貨車職業駕駛執照，作
    為駕駛5906-KN號自用一般小客車之憑證，則揆諸前揭道路
    交通安全規則、道路交通管理處罰條例之相關規定及說明，
    自應吊扣異議人所持有大貨車職業駕駛執照1年無誤，異議
    人所持前揭辯詞，顯不足採。
六、綜上所述，移送機關就異議人於飲酒後駕駛車輛違規之行為
    ，依道路交通管理處罰條例第35條第1項第1款及第24條第1
    項第2款，裁處罰鍰49,500元並吊扣異議人駕駛5906-KN號自
    用一般小客車所憑之駕駛執照即職業大貨車駕駛執照1年、
    施以道安講習，於法均無違誤，異議人之異議為無理由，應
    予駁回。
據上論斷，應依道路交通案件處理辦法第19條，裁定如主文。
中    華    民    國    99    年    4     月    26    日
                  交通法庭法  官  辜漢忠
以上正本證明與原本無異。
如不服本裁定，應於裁定送達後5日內，向本院提出抗告狀。（
應附繕本）
                          書記官  林詩綺
中    華    民    國    99    年    4     月    26    日

司法院資訊處製作；財團法人民間司法改革基金會備份。
